【裁判字號】    89,台上,3450
【裁判日期】    890615
【裁判案由】    違反毒品危害防制條例
【裁判全文】
最高法院刑事判決                              八十九年度台上字第三四五○號
    上訴人  台灣高等法院台南分院檢察署檢察官
    被  告  甲○○
右上訴人因被告違反毒品危害防制條例案件，不服台灣高等法院台南分院中華民國八
十九年三月二十八日第一審更審判決（八十九年度上更(一)字第八八號，起訴案號：台
灣嘉義地方法院檢察署八十七年度偵字第六九七○號），提起上訴，本院判決如左：
    主  文
上訴駁回。
    理  由
按刑事訴訟法第三百七十七條規定，上訴於第三審法院，非以判決違背法令為理由，
不得為之。是提起第三審上訴，應以原判決違背法令為理由，係屬法定要件。如果上
訴理由狀並未依據卷內訴訟資料，具體指摘原判決不適用何種法則或如何適用不當，
或所指摘原判決違法情事，顯與法律規定得為第三審上訴理由之違法情形，不相適合
時，均應認其上訴為違背法律上之程式，予以駁回。本件檢察官上訴意旨略稱：(一)、
原審既認定被告為連續販毒之累犯，則其既非偶發初犯，又無特殊迫不得已之犯罪原
因，客觀上究有何足以引起一般同情之處而情堪憫恕，乃原審誤援僅為科刑輕重標準
之販毒次數、數量及所得等理由，並漫引所謂「比例原則」，洵有適用法則不當之違
法。(二)、原判決量刑時，僅就形式上載明審酌被告之素行、犯罪動機、目的、方法、
所生危害及犯罪後態度等，而未實際敘明具體之審酌內容，自有判決不備理由及不適
用法則之違法云云。
惟查：(一)、刑事裁判旨在實現刑罰權之分配的正義，故法院對有罪被告之科刑，應符
合罪刑相當之原則，使輕重得宜，罰當其罪，以契合社會之法律感情，此所以刑法第
五十七條明定科刑時應審酌一切情狀，尤應注意該條所列十款事項以為科刑輕重之標
準，並於同法第五十九條賦予法院以裁量權，如認「犯罪之情狀可憫恕者，得酌量減
輕其刑」，復對連續犯之加重其刑，採相對主義，於同法第五十六條但書規定「得」
加重，而非強制必予加重，俾使法院就個案之量刑，能斟酌至當。毒品危害防制條例
第四條第一項規定，販賣第一級毒品者，不分犯罪情況及結果如何，概以死刑或無期
徒刑為法定刑，立法甚嚴。惟其若有情輕法重之情形，當有刑法第五十九條酌量減輕
其刑規定之適用。本件原判決認定被告甲○○意圖營利，基於概括之犯意，於民國八
十七年十一月六日上午七時許，在嘉義市○○○路全買超市前，以新台幣（下同）五
千元代價販賣第一級毒品海洛因一小包，及以一萬元代價販賣第二級毒品安非他命五
小包予陳定賢，嗣經警於同月九日十二時四十分查獲陳定賢，經陳定賢供出毒品來源
，乃授意陳定賢以電話向被告購買海洛因及安非他命各五千元後，於同日下午一時二
十分許，被告持海洛因一小包淨重○‧○五公克及安非他命二小包淨重五‧七一一四
公克，依約至嘉義市○○路歐特屋汽車旅館門前欲交貨予陳定賢，於尚未交付時，即
為埋伏之員警當場逮捕等情。已敘明前揭事實，業據被告供承不諱（見原審更審卷第
三八至四十頁、第五四至五六頁），核與證人陳定賢在警訊、偵查中，及承辦偵查員
蘇幸德、黃文水分別在一審及原審更審中所證述之情節相符，並有經警當場查獲之海
洛因一小包及安非他命二小包扣案為憑，且該扣案物經送請憲兵司令部刑事鑑識中心
及法務部調查局鑑定結果，確係第一級毒品海洛因及第二級毒品安非他命無訛，亦有
各該檢驗機關之鑑定通知書附於一審卷內足稽。因認被告確有連續販賣第一、二級毒
品之行為，為其所憑之證據及認定之理由。並論述依被告所犯販賣毒品次數、數量、
及所得均微，縱對其量處法定最低度之無期徒刑亦嫌過重，依比例原則顯有情輕法重
而堪憫恕，乃依刑法第五十九條規定酌減其刑。核其所為論斷，與卷內資料相符，從
形式上觀察，並無認定事實不依證據或有何採證違背經驗法則、論理法則等違法情形
存在。而刑之量定，係實體法上賦予法院得為自由裁量之事項，倘其未逾越法律所規
定之範圍，或濫用其權限，即不得任意指摘為違法。原判決既已敘明就本件被告之犯
情觀察，縱對其量處法定最低度之無期徒刑亦嫌過重，依罪刑相當之比例原則顯有情
輕法重而堪憫恕之情形，自得依刑法第五十九條為裁判上之酌減，並未逾越法律所規
定之範圍，自無適用法則不當之違背法令。上訴意旨，就事實審法院審判職權得予自
由裁量之事項，漫指違法，顯非依據卷證資料而為指摘，自不得執為適法之第三審上
訴理由。(二)、原判決理由內已載明「爰審酌被告之素行、犯罪之動機、目的、方法、
所生危害、及其犯後態度等一切情狀，對之改量處有期徒刑十五年」，自不得謂原判
決未就刑法第五十七條所規定之事項予以審酌及記載。上訴意旨，徒就原判決已審酌
說明之事項，再為爭執，泛指原判決有判決不備理由及不適用法則，核與法律規定得
為第三審上訴理由之違法情形，不相適合，自非適法之第三審上訴理由。其上訴違背
法律上之程式，應予駁回。
據上論結，應依刑事訴訟法第三百九十五條前段，判決如主文。
中      華      民      國    八十九    年      六      月     十五     日
                              最高法院刑事第十二庭
                                  審判長法官  陳  炳  煌
                                        法官  陳  正  庸
                                        法官  陳  世  雄
                                        法官  徐  文  亮
                                        法官  吳  信  銘
      右正本證明與原本無異
                                              書  記  官
中      華      民      國    八十九    年      六      月    二十一    日


司法院資訊處製作；財團法人民間司法改革基金會備份。
